臺灣高等法院臺南分院刑事判決
110年度上易字第140號
上  訴  人  臺灣嘉義地方檢察署檢察官林津鋒
被      告  李建樺



            吳珮蓁




上列上訴人因被告2人犯詐欺案件，不服臺灣嘉義地方法院109年
度易字第298號中華民國110年1月20日第一審判決（起訴案號：
臺灣嘉義地方檢察署109年度調偵字第33號），提起上訴，本院
判決如下：
    主  文
上訴駁回。
    理  由
一、按不服地方法院之第一審判決而上訴者，應向管轄第二審之
    高等法院為之；上訴書狀應敘述具體理由，刑事訴訟法第36
    1條第1項、第2項定有明文。所謂上訴書狀應敘述「具體理
    由」，並不以其書狀應引用卷內訴訟資料，具體指摘原審判
    決不當或違法之事實，亦不以於以新事實或新證據為上訴理
    由時，應具體記載足以影響判決結果之情形為必要。但上訴
    之目的，既在請求第二審法院撤銷或變更第一審之判決，所
    稱「具體」，當係抽象、空泛之反面，若僅泛言原判決認事
    用法不當、採證違法或判決不公、量刑過重等空詞，而無實
    際論述內容，即無具體可言。從而，上開法條規定上訴應敘
    述具體理由，係指須就不服判決之理由為具體之敘述而非空
    泛之指摘而言（最高法院106年度第8次刑事庭會議決議意旨
    參照）。綜上，上訴人之上訴書狀，須就不服判決之理由具
    體敘述有何違法或不當情形，否則即屬空泛指摘，其所為上
    訴，即不符合上訴之法定要件。
二、經查：
　㈠本案經原審審理後，認定被告2人共同基於詐欺取財之犯意聯
    絡，分別於附表一所示之時間，分別由2人設計行騙藉口，
    再推由被告吳珮蓁向陳奕叡以各該行騙藉口施以詐術（如附
    表一所示），致陳奕叡陷於錯誤，以附表一所示之方式，共
    交付如附表一所示金額之現金予吳珮蓁（共計約新臺幣1374
    萬1735元），被告2人得款後花用殆盡等犯行，就所憑的證
    據及理由部分，業已說明係依據：被告2人於調詢、偵查及
    原審法院中的自白，告訴人陳奕叡於調詢中之證述，及中國
    信託商業銀行股份有限公司107年9月18日函暨被告吳珮蓁金
    融帳戶的開戶資料及存款交易明細、國泰世華商業銀行存匯
    作業管理部108年2月12日函暨被告吳珮蓁金融帳戶開戶資料
    及明細、告訴人提供之臺灣銀行帳戶交易傳票資料、臺灣銀
    行太保分行107年9月11日函暨告訴人開戶資料及存款帳戶交
    易往來明細、告訴人提供與被告吳珮蓁電子郵件對話紀錄、
    告訴人整理與電子郵件相合之金額、告訴人與被告吳珮蓁至
    新加坡EFG成功開戶之電子郵件通知、凱基銀行信貸放款歷
    史交易明細查詢、凱基銀行信貸放款歷史交易明細查詢、安
    泰商業銀行信用貸款契約書、安泰商業銀行信用貸款契約書
    等證據，認為被告2人的自白核與事實相符，其等犯行即堪
    認定。
　㈡就適用法律部分，原審判決乃認定：
　⒈被告2人附表一編號1所為，均係犯103年6月18日修正施行前
    的刑法第339條第1項詐欺取財罪。
　⒉就附表一編號2至49所為，均係犯刑法第339條第1項之詐欺取
    財罪。
　⒊被告2人利用被告吳珮蓁與告訴人為友人關係，被告吳珮蓁極
    易取得告訴人之信任，分別於附表一編號2至34、35至41、4
    2至47、48至49所示犯行之時間，以各該藉口之詐騙方式行
    騙，令告訴人分別4次先向銀行貸款，爾後再陸續受騙交付
    財物予被告吳珮蓁，各係於密接之時間內，分別以相關連之
    詐騙方式，取信於告訴人，進而遂行詐欺犯行，詐騙告訴人
    各次貸款之金額，是分別係出於單一詐欺告訴人財物之犯意
    ，而接續以實行詐欺犯行，且各侵害同一告訴人之財產法益
    ，各該行為之獨立性極為薄弱，在刑法評價上，各應視為數
    個舉動之接續施行，各屬接續犯之一罪。
　⒋被告2人所犯上開附表一編號1、附表一編號2至34（接續犯一
    罪）、附表一編號35至41（接續犯一罪）、附表一編號42至
    47（接續犯一罪）、附表一編號48至49（接續犯一罪）之犯
    行（共計5罪），犯意各別，行為互殊，均應予分論併罰。
　⒌被告2人就上開5罪，均具犯意聯絡與行為分擔，均為共同正
    犯。
  ㈢就累犯的刑之加重部分，原審判決認為：
　　被告吳珮蓁前因詐欺犯行，經臺灣基隆地方法院以101年度
    易字第7號判決處有期徒刑6月、6月，定應執行有期徒刑10
    月確定，並於102年7月31日易科罰金執行完畢等情，有被告
    前案紀錄表可參，其於受有期徒刑之執行完畢後，5年內故
    意再犯本件有期徒刑以上之5罪，均為累犯，且被告吳珮蓁
    並無司法院大法官會議釋字第775號解釋意旨所指：如加重
    最輕本刑，導致所受刑罰超過其所應負擔罪責之情形，被告
    吳珮蓁本件5次犯行，均應依刑法第47條第1項規定加重其刑
    。
　㈣就量刑部分，原審判決乃說明：審酌被告2人素行非佳，有其
    等前科紀錄可參，被告2人正值青壯，不思循正途賺取生活
    所需，竟向告訴人詐欺取財，致告訴人所受之財產上損害非
    輕，被告2人之行為實值非難。另考量被告2人犯後均坦承犯
    行，均已與告訴人成立調解，犯罪後態度尚佳，被告2人雖
    均與告訴人達成調解，但被告吳珮蓁迄今目前返還之金額均
    屬小額而已，尚未能填補告訴人所受財產損害，暨被告2人
    自陳的智識程度、生活情況（其等育有1名幼子）等一切情
    狀，分別量處附表「所處之罪刑」欄所示之刑，並分別就被
    告李建樺定應執行有期徒刑4年2月，就被告吳珮蓁定應執行
    有期徒刑4年6月。
　㈤就沒收部分，原審判決並說明：告訴人所交付如附表一所示
    之各該款項，被告2人均尚未全部歸還，然被告2人於偵查中
    事後與告訴人成立調解，調解內容係被告2人願連帶給付告
    訴人1800萬元，倘被告2人按調解內容確實履行，已足以剝
    奪其犯罪利得，而如被告2人未能履行，告訴人亦得持上開
    調解筆錄為民事強制執行名義，對被告2人財產聲請強制執
    行，已達沒收制度剝奪被告2人犯罪利得之立法目的，故認
    就被告2人此部分犯罪利得部分再予以沒收，尚有過苛之虞
    ，依刑法第38條之1第5項、第38條之2第2項規定，不予宣告
    沒收或追徵。
　㈥另就檢察官起訴被告2人涉犯附表二罪嫌部分，原審判決認為
    檢察官所提的證據，則無法說服法院達到有罪的確信，而不
    另為無罪的諭知。
　㈦經核原審上開認定事實，均有卷內各該證據可資佐證，適用
    法律並無違誤，量刑亦屬適當，並無違法不當之處。
三、檢察官依照告訴人的請求，提起上訴，上訴意旨雖然主張：
    被告2人向告訴人詐取之金額甚鉅，告訴人損失非輕，被告2
    人之前即有共同向他人詐欺取財之犯罪紀錄，素行欠佳，被
    告吳珮蓁並構成累犯，原審判決就被告吳珮蓁、李建樺之應
    執行刑僅分別定為有期徒刑4年6月、4年2月，乃屬過輕等語
    。然查：原審判決就被告量刑部分，已審酌刑法第57條規定
    之多款量刑事由，諸如被告之犯罪動機、目的，被告行為所
    生危害、犯後態度，及被告智識程度、生活狀況，並未逾越
    法定刑度，亦無濫用裁量之情事。檢察官上訴所主張的事由
    ，均早經原審判決於量刑審酌欄中一一考量，此外，經本院
    開庭就上開上訴門檻程序要件聽取兩造的意見，告訴人及檢
    察官均未提出其他原審沒有斟酌到的具體事由，指摘原審有
    何量刑過輕，本院自無從再調高被告2人的刑度。
四、綜上，檢察官上訴意旨，無一具體指摘原審究竟有何認定事
    實、適用法律違法或不當之處，均僅就原審已詳加審酌之事
    項復事爭執，要難謂上訴書狀已經敘述具體理由。是本件上
    訴顯無具體理由而不合法定程式，應予駁回，並不經言詞辯
    論為之。
五、據上論斷，應依刑事訴訟法第367 條前段、第372 條，判決
    如主文。
本案經檢察官姜智仁提起公訴，檢察官林志峯到庭執行職務。
中　　華　　民　　國　　110 　年　　4 　　月　　28　　日
                  刑事第五庭    審判長法　官  黃國永
                                      法　官  翁世容
                                      法　官  蔡川富
以上正本證明與原本無異。
不得上訴。
　　　　　　　　　　　　　　　　　　　書記官  黃心怡
中　　華　　民　　國　　110 　年　　4 　　月　　28　　日

　　
附表一：
 時間 理由 金額（新臺幣） 交付方式 所處之罪刑 1 102/08/2 佯稱吳珮蓁中樂透後移居香港，資金也已全數匯往香港，惟渠經營之基隆茶飲店有股權糾紛需資金周轉。 400,000  臺灣銀行中屏分行面交現金    小計 40萬元  李建樺共同犯詐欺取財罪，處有期徒刑8月。 吳珮蓁共同犯詐欺取財罪，累犯，處有期徒刑9月。 2 102/08/8 佯稱李建樺母親遺有18億遺產，因遺產稅金鉅大，需要資金周轉，並允以2千萬臺幣回謝 0  辦理信貸500萬元，並於「2-1～2-4」，交付金錢予吳珮蓁  2-1 102/08/12 同上 300,000  臺灣銀行中屏分行面交現金  2-2 102/08/13 同上 1,000,000  臺灣銀行中屏分行面交現金  2-3 102/08/15 同上 另吳珮蓁要買車，因債務、稅務等問題，需掛在陳奕叡名下。以陳奕叡掛名買賓士(車牌號碼000-0000)。 1,967,300  匯款中華賓士公司元大銀行文心分行第0000000000000號帳戶  2-4 102/08/22 同上 1,230,000  臺灣銀行博愛分行面交現金  3 103/03/6 購買臺中帝寶及高雄皇苑御桂園林預售屋需要15萬元資金周轉，並稱會將高雄皇苑御桂園林其中1戶登記給陳奕叡 69,000   4 103/03/9 同上 34,000   5 103/03/10 同上 36,000    6 103/03/25 佯稱要至新加坡開EFG帳戶，需信託、貸款及出國等費用，允以1億元回謝。 120,000  匯款至吳珮蓁中國信託000000000000帳戶內　  7 103/04/9 李建樺佯稱EFG開戶需40萬元，向陳奕叡調25萬元，回謝400萬元及百達翡麗手錶1支。 250,000  匯款至吳珮蓁中國信託000000000000帳戶內  8 103/04/18 佯稱因銀行帳戶遭凍結，需週轉信用卡費用。 66,000  匯款至吳珮蓁中國信託000000000000帳戶內  9 103/05/9 同上 9,000  吳珮蓁親自至領告訴人臺灣銀行帳戶提領  10 103/05/22 兩人以電子郵件佯稱因開新加坡EFG帳戶需用到錢，故調8萬餘元。回謝總額1.2億元。 66,000  匯款至吳珮蓁中國信託000000000000帳戶內  11 103/05/23 同上 22,000  匯款至吳珮蓁中國信託000000000000帳戶內  12 103/07/29 李建樺以其幫忙打點陳奕叡EFG帳戶開戶事宜向陳奕叡調度資金，並恐嚇陳奕叡不得搞砸，李建樺於103.06.08要飛至新加坡處理EFG帳戶事宜，李建樺及吳佩蓁允以新加坡幣100萬元作為報酬。 4,000  吳珮蓁親自至領告訴人臺灣銀行帳戶提領  13 103/08/25 吳珮蓁、李建樺佯稱新加坡牙醫師公會可走後門，6%利息領6年，並可取得合法居留權，若不幫忙，恐嚇要撤掉EFG，陳奕叡會拿不到錢，允諾回謝1.5億元。 40,000  吳珮蓁親自至領告訴人臺灣銀行帳戶提領  14 103/08/29 同上 4,500  吳珮蓁親自至領告訴人臺灣銀行帳戶提領  15 103/08/31 同上 10,000  高鐵左營站面交現金  16 103/09/4 佯以調借40萬元，允諾給予6億，陳奕叡告知沒這麼多錢。 34,000  吳珮蓁親自至領告訴人臺灣銀行帳戶提領  17 103/09/11 同上 50,000  吳珮蓁親自至領告訴人臺灣銀行帳戶提領  18 103/09/19 佯稱為EFG走後門已花20萬美金，不要半途而廢，為開EFG帳戶至新加坡機票及住宿等費用。 41,000  吳珮蓁親自至領告訴人臺灣銀行帳戶提領  19 103/09/22 同上 30,000  吳珮蓁親自至領告訴人臺灣銀行帳戶提領  20 103/10/6 同上 130,000  吳珮蓁親自至領告訴人臺灣銀行帳戶提領  21 103/10/17 同上 4,000  吳珮蓁親自至領告訴人臺灣銀行帳戶提領  22 103/10/21 開設EFG帳戶，吳珮蓁、李建樺稱要存新臺幣20萬元進帳戶 15,000  吳珮蓁親自至領告訴人臺灣銀行帳戶提領  23 103/10/23 恫嚇陳奕叡因新加坡EFG帳戶事宜調度資金 50,000  吳珮蓁親自至領告訴人臺灣銀行帳戶提領  24 103/10/28 同上 44,000  吳珮蓁親自至領告訴人臺灣銀行帳戶提領  25 103/11/11 李建樺佯稱曾動到貸款的錢去繳當鋪的本金利息，錢是新加坡保單質借出來，轉換花費數日，臺灣端也會花費數日，因此才需要再周轉資金 34,000  吳珮蓁親自至領告訴人臺灣銀行帳戶提領  26 103/11/18 吳珮蓁佯稱需要去新加坡的機票錢 12,000  屏東火車站面交現金  27 103/11/21 新加坡開戶等相關費用 47,000  吳珮蓁親自至領告訴人臺灣銀行帳戶提領  28 103/12/12 兩人以錢卡在海外有貸款及生活費用要支出為由向陳奕叡調取款項，允以10萬元臺幣酬謝，吳珮蓁說錢用在繳車子款項及房租。 34,000  吳珮蓁親自至領告訴人臺灣銀行帳戶提領  29 103/12/22 兩人佯稱陳奕叡的EFG開戶需花錢走後門，要合作關係證明，要求診所入股，合資加盟飲料店、百慕達三角洲開立公司等。 250,000  吳珮蓁親自至領告訴人臺灣銀行帳戶提領  30 104/01/6 吳珮蓁佯稱律師手續費要1萬元 10,000  吳珮蓁親自至領告訴人臺灣銀行帳戶提領  31 104/01/21 吳珮蓁佯稱海外EFG開戶需要相關費用 2,000  吳珮蓁親自至領告訴人臺灣銀行帳戶提領  32 104/02/16 吳珮蓁佯稱，因要用梁群翊名字動用第二張支票到國外要100萬元，吳女佯稱已籌到50萬元，還差50萬元。 200,000  吳珮蓁親自至領告訴人臺灣銀行帳戶提領  33 104/03/20 吳珮蓁佯稱要2萬元做帳用，不會花掉。 20,000  吳珮蓁親自至領告訴人臺灣銀行帳戶提領  34 104/04/20 吳珮蓁佯稱下週二至五要去新加坡，要調5千元，回國會還。 5,000  吳珮蓁親自至領告訴人臺灣銀行帳戶提領    小計 6,239,800  李建樺共同犯詐欺取財罪，處有期徒刑3年。 吳珮蓁共同犯詐欺取財罪，累犯，處有期徒刑3年2月。 35 105/06/29 吳珮蓁稱以臺灣已註冊號的公司行號移去馬來西亞，故要至該地開戶，陳奕叡若能協助，未來錢將從馬來西亞轉匯給陳某。存款幾乎用盡，急用需97-100萬元。 1,600,000  吳珮蓁親自至領告訴人臺灣銀行帳戶提領  36 105/07/1 同上 57,000  吳珮蓁親自至領告訴人臺灣銀行帳戶提領，並匯入其中信嘉義分行000000000000號帳戶  37 105/07/13 同上 60,000  吳珮蓁親自至領告訴人臺灣銀行帳戶提領  38 105/07/15 同上 50,000  吳珮蓁親自至領告訴人臺灣銀行帳戶提領  39 105/07/19 吳珮蓁佯稱李建樺欠別人炒股的錢，前員工要軋香港匯豐銀行700萬港幣的支票，吳珮蓁在新加坡的友人LOUIS錢沒進來，還差200萬元，就LOUIS原本的金額，先說用7億支票酬謝，之後又以要處理好去瑞士的銀行開戶3000萬美金酬謝，期間一再宣稱籌到錢，票就不會出包，票才不會落入他人手裡。 100,000  屏東火車站前7-11面交現金  40 105/08/1 同上 30,000  吳珮蓁親自至領告訴人臺灣銀行帳戶提領  41 105/08/22 同上 20,000  吳珮蓁親自至領告訴人臺灣銀行帳戶提領    小計 1,917,000  李建樺共同犯詐欺取財罪，處有期徒刑1年6月。 吳珮蓁共同犯詐欺取財罪，累犯，處有期徒刑1年8月。 42 105/08/26 吳珮蓁佯稱去瑞士開戶，這次有錢律師(陳奕叡沒見過)介入幫忙，要陳配合兩件事：1)證明陳奕叡跟吳珮蓁之間有金錢合作關係；2)配合時間去瑞士簽名完成開戶。需要300萬元證明雙方金錢合作關係，還開了一張香港匯豐銀行寫上陳奕叡，沒寫日期兩千萬港幣支票給陳看，取信於陳奕叡，還說為了陳奕叡還跑去跟阿誠借錢，一再恫嚇沒處理好，錢律師不高興就不幫了，我們就完了。錢律師回我：你自己現在不做好，前面的鋪路就會斷掉，後面要給你的也無法動彈。另吳珮蓁稱李建樺炒股欠款，也需要資金處理香港匯豐銀行700萬港幣的支票，否則無法至瑞士銀行開戶。 1,445,935  吳珮蓁親自至領告訴人臺灣銀行帳戶提領，並轉匯 1.808,947元至張   國珍渣打銀行豐   原分行00000000   5765號帳戶 2.136,988元至蔡   雅萍渣打銀行豐   原分行00000000   000000號帳戶 3.500,000元至吳   珮蓁中國信託銀   行嘉義分行0825   00000000號帳戶   43 105/08/26 同上 560,000  吳珮蓁親自至領告訴人臺灣銀行帳戶提領，並匯入其中信嘉義分行000000000000號帳戶  44 105/08/26 同上 1,300,000  吳珮蓁親自至領告訴人臺灣銀行帳戶提領  45 105/09/9 同上 100,000  吳珮蓁親自至領告訴人臺灣銀行帳戶提領  46 105/09/23 同上 30,000  吳珮蓁親自至領告訴人臺灣銀行帳戶提領  47 105/11/25 同上 4,000  吳珮蓁親自至領告訴人臺灣銀行帳戶提領    小計 3,439,935  李建樺共同犯詐欺取財罪，處有期徒刑2年2月。 吳珮蓁共同犯詐欺取財罪，累犯，處有期徒刑2年4月。 48 105/12/20 佯稱去瑞士寶華銀行開戶需300萬元臺幣 1,595,000  吳珮蓁親自至領告訴人臺灣銀行帳戶提領  49 106/03/13 同上 150,000  吳珮蓁親自至領告訴人臺灣銀行帳戶提領  　  小計　 1,745,000 　 李建樺共同犯詐欺取財罪，處有期徒刑1年6月。 吳珮蓁共同犯詐欺取財罪，累犯，處有期徒刑1年8月。 


       
附表二：
 時間 理由 金額（新臺幣） 交付方式 1 103/05/16 佯稱因小孩生活費用，房租需要錢 20,000  高雄五塊厝捷運站面交現金 2 103/12/17 吳珮蓁稱機車費用要1萬元，但急需3萬元。 9,000  吳珮蓁親自至領告訴人臺灣銀行帳戶提領 3 104/01/30 吳珮蓁佯稱因租的汽車碰撞需3000元維修費 3,000  吳珮蓁親自至領告訴人臺灣銀行帳戶提領 4 104/06/12 吳珮蓁佯稱要調1萬5千元生活費。 1,000  吳珮蓁親自至領告訴人臺灣銀行帳戶提領 5 104/06/16 同上，月底前會全數還款 15,000  屏東火車站面交現金